【裁判字號】    99,聲,265
【裁判日期】    990726
【裁判案由】    聲請回復原狀
【裁判全文】
臺灣新竹地方法院民事裁定               99年度聲字第265號
聲  請  人  甲○○
上列聲請人與相對人臺灣新竹監獄間訴訟救助事件，聲請人聲請
回復原狀，本院裁定如下：
    主  文
聲請駁回。
聲請程序費用由聲請人負擔。
    理  由
一、按當事人或代理人，因天災或其他不應歸責於己之事由，遲
    誤不變期間者，於其原因消滅後10日內，得聲請回復原狀。
    前項期間，不得伸長或縮短之。但得準用前項之規定，聲請
    回復原狀。又因遲誤上訴或抗告期間而聲請回復原狀者，應
    以書狀向為裁判之原法院為之。遲誤期間之原因及其消滅時
    期，應於書狀內表明並釋明之，民事訴訟法第164 條第1 項
    、第2 項、第165 條第1 項前段、第2 項定有明文。而此所
    謂不應歸責於當事人或代理人之事由，雖不以天災以外之不
    可抗力為限，但總以事出意外，以通常人之注意不能預見或
    不可避免之事由，且必其事由之發生，與訴訟行為逾期有因
    果關係者，始足當之（最高法院18年抗字第165 號判例及87
    年度台聲字第366 號裁定意旨參照），是於天災以外之事由
    ，如戰亂、身染重病或失去自由等，必有使當事人或代理人
    因此不能委任代理或不能以其他方法避免遲誤之情形方屬之
    。另依民事訴訟法第284 條之規定，為回復原狀之聲請，須
    於聲請書狀內表明遲誤期間之原因及消滅之時期，並提出可
    使法院信其主張為真實之證據，以釋明之。再按送達於住居
    所、事務所或營業所不獲會晤應受送達人者，得將文書付與
    有辨別事理能力之同居人或受僱人，民事訴訟法第137 條第
    1 項亦定有明文。若文書已付與此種同居人或受僱人，其效
    力自應認與交付本人同，至其已否轉交，何時轉交，均非所
    問（最高法院84年度台抗字第258 號裁定意旨參照）。
二、本件聲請意旨略以：聲請人與相對人臺灣新竹監獄間訴訟救
    助事件，前經本院於民國99年5 月31日以99年度救字第10號
    裁定，駁回聲請人之聲請在案，聲請人依法本應於同年6 月
    14日前提起抗告，然該裁定送達聲請人在桃園縣中壢市○○
    ○街486 號14樓之居所地，係由聲請人之父王懷忠收受，因
    聲請人之父王懷忠已近80歲高齡，且年邁多病，近期於同年
    5 月中旬因適逢摯友往生，心理悲慟，故未將收受前揭裁定
    乙事告知聲請人，迨聲請人因工作發生意外，無法工作，返
    回上揭住處時，始知悉此事，致遲誤抗告期間，此屬不應歸
    責於聲請人之事由，致遲誤不變期間之情形，爰聲請准予回
    復原狀云云。
三、經查，本件聲請人主張其父王懷忠因身體及心理因素，致未
    於收受本院前開裁定後，即時告知聲請人，致其遲誤不變期
    間，固據聲請人提出國軍桃園總醫院附設民眾診療服務處診
    斷證明書、桃園縣政府勞動及人力資源處勞資爭議協調申請
    書、桃園縣桃園市公所函及桃園縣政府函等件為證，惟查，
    聲請人所提前開文書證據均不足釋明有何因天災或其他不可
    歸責於己之事由，致其遲誤本院99年度救字第10號裁定之抗
    告不變期間，再者，前開裁定係依聲請人所載住居所地址送
    達，並由原告之同居人即原告父親收受，此即合於民事訴訟
    法第137 條補充送達之要件而生合法送達之效力，至聲請人
    之父是否轉交或告知裁定之內容，對於該裁定業已合法送達
    之效力不生影響，則聲請人主張其父因近期心理哀傷悲慟，
    致未將裁定轉交聲請人之事由，核與民事訴訟法第164 條第
    1 項規定因「天災」或「其他不應歸責於己之事由」而得聲
    請回復原狀之要件不符。準此，本件聲請人非因天災或其他
    不應歸責於己之事由，遲誤抗告期間，揆諸前開說明，應認
    其本件回復原狀之聲請，於法尚有未合，應予駁回。
四、依民事訴訟法第95條、第78條，裁定如主文。
中    華    民    國    99    年    7     月    26    日
                  民事第一庭    法  官  高敏俐
以上正本係照原本作成。
如對本裁定抗告，須於裁定送達後10日內向本院提出抗告狀，並
繳納抗告費用。
中    華    民    國    99    年    7     月    26    日
                                書記官  黎秀娟

司法院資訊處製作；財團法人民間司法改革基金會備份。
